臺灣高等法院高雄分院刑事判決　　　　 94年度上訴字第349號
上　訴　人　臺灣高雄地方法院檢察署檢察官
被　　　告　乙○○（原名賴婉瑋）
被　　　告　甲○○
上列二人共同
選任辯護人　彭大勇律師
上列上訴人因被告違反毒品危害防制條例案件，不服臺灣高雄
地方法院93年度訴字第2752號中華民國93年12月31日第一審判
決（起訴案號：臺灣高雄地方法院檢察署93年度偵字第3219號）
，提起上訴，本院判決如下：
    主  文
上訴駁回。
    理  由
一、公訴意旨略以：被告甲○○、乙○○（原名賴婉瑋）明知
    甲基安非他命、愷他命係毒品危害防制條例第2 條第2 項第
    2 款、第3 款所稱之第2 級、第3 級毒品，非經許可不得運
    輸，竟與不詳姓名年籍綽號「阿俊」之成年男子基於運送毒
    品之犯意聯絡，於民國93年2 月5 日下午6 時35分許，在臺
    中市某處，由綽號「阿俊」男子將含有第2 級毒品甲基安非
    他命及第3 級毒品愷他命之粉末1 包（驗後毛重71公克），
    藏於皮鞋之包裝盒內，交由不知情之聯興客運，運輸至高雄
    市○○路與建國路口之聯興客運站，嗣於同日晚上10時50分
    許，乙○○騎乘不詳號牌之機車搭載甲○○前往上址聯興客
    運站提領上揭託運物品時，為警當場查獲，並扣得上揭毒品
    、皮鞋1 雙、紅色鞋盒及手提袋各1 個。因認被告二人涉有
    毒品危害防制條例第4 條第2 項運輸第2 級毒品及同條例第
    4條第3項運輸第3級毒品罪嫌云云。
二、按犯罪事實應依證據認定之，無證據不得認定其犯罪事實。
    不能證明被告犯罪者，應諭知無罪之判決。刑事訴訟法第
    154 條第2 項、第301 條第1 項分別定有明文。事實之認定
    ，應憑證據，如未能發現相當證據，或證據不足以證明，自
    不能以推測或擬制之方法，以為裁判基礎，最高法院著有40
    年台上字第86號判例可資參照。又依刑事訴訟法第161 條第
    1 項之規定：檢察官就被告犯罪事實，應負舉證責任，並指
    出證明之方法。因此，檢察官對於起訴之犯罪事實，應負提
    出證據及說服之實質舉證責任。倘其所提出之證據，不足為
    被告有罪之積極證明，或其指出證明之方法，無從說服法院
    以形成被告有罪之心證，基於無罪推定之原則，自應為被告
    無罪判決之諭知。亦有最高法院92年台上字第128 號判例要
    旨足參。
三、本件公訴人認為被告2 人涉犯運輸第二、三級毒品罪嫌，係
    以被告2 人於警偵訊之供述，扣案之含有第2 級毒品甲基安
    非他命、第3 級毒品愷他命粉末1 包（驗後毛重71公克）、
    皮鞋一雙、紅色鞋盒及手提袋各一個，高雄醫學大學附設中
    和紀念醫院檢驗報告一份，和信電信股份有限公司00000000
    00、0000000000號行動電話基本資料及0000000000 號 行動
    電話通聯紀錄，通訊監察書暨錄音譯文，高雄縣政府警察局
    鳳山分局搜索扣押筆錄暨扣押物品目錄表等，資為論據。
四、訊之被告乙○○、甲○○對於在上開時地為警查獲並扣得前
    揭放置於皮鞋內之含有第二級毒品甲基安非他命、第三級毒
    品愷他命粉末1 包及檢察官所舉之通訊監察譯文等確為其2
    人間之對話內容等情，固均坦認不諱，惟均堅決否認有何運
    輸第二級毒品安非他命及第三級毒品愷它命之犯行，均辯稱
    伊2 人單純僅係向綽號「阿俊」之男子購買愷它命供己施用
    ，「阿俊」叫伊等至客運車站去領取，所以由伊2 人共騎機
    車去客運站領貨，即為警查獲等語。
五、經查：
（一）本件警方所扣得之上開粉末1 包，經送檢驗結果確含第2
      級毒品甲基安非他命及第3 級毒品愷它命成分（驗前毛重
      71 點1公克、驗後毛重71公克），此有高雄醫學大學附設
      中和紀念醫院93年2 月24日00000000號檢驗報告一紙在卷
      可查，是被告2 人至聯興客運站領取之上開置放在鞋子內
      之物品係屬毒品危害防制條例第2 條所列之第二、三級毒
      品，固為事實，惟此僅能證明被告乙○○、甲○○2 人持
      有第二、三級毒品之事實，尚無法遽此推論證明被告2 人
      主觀是否有運輸該毒品之犯意，以及是否與「阿俊」之男
      子或他人有共同運輸毒品之犯意聯絡。
（二）被告乙○○、甲○○2 人於警詢、檢察官偵訊時雖均曾一
      致供述稱伊2 人係受朋友所託幫忙至客運站提領東西，所
      以才共騎機車前往聯興客運站領取該皮鞋等語（警卷第3
      至6 頁、第8 至10頁，偵查卷第37至38頁）。而均未供述
      及伊等所領取之物品係2 人共同購買之毒品乙節，此與被
      告2 人在原審、本院所作供述不同。關於此點，被告2 人
      於原審及本院審理中供稱：當時是因為被查獲持有之皮鞋
      內藏放有毒品、心中害怕，為逃避責任，才會如此供述。
      衡之被告2 人當時係甫自客運站領取皮鞋即被查獲內藏置
      有第二、三級毒品，心中自是驚慌失措，為推卸自己可能
      觸犯施用毒品或持有毒品之刑責，情急中未經審慎思慮即
      謊稱伊乃幫朋友領取皮鞋，不知道內藏置有毒品云云，其
      旨乃在辯解該查獲之毒品並非自己所有，審酌當時全盤之
      情境，情理上應屬可能。是被告前揭所辯，並非不足採信
      。況縱如被告2 人在警詢、偵查中所供述情節，亦僅能認
      被告乙○○、甲○○2 人係幫助他人領取自外地運輸而至
      之毒品，並不能認被告2 人係親自著手運輸毒品或與他人
      有共同運輸毒品之犯意聯絡，公訴人以被告乙○○、甲○
      ○2 人在警詢、偵查中之供述為論據，認被告2 人已供承
      全部之犯罪事實（起訴書證據清單編號一），誠屬未洽。
（三）公訴人又提出關於被告甲○○與某不詳姓名之男子、被告
      甲○○與稱為「小豆」之人、被告甲○○與乙○○之間的
      通訊監察譯文內容為認定被告二人有罪之論據（內容詳見
      偵卷第83至88頁）。惟觀之其等間對話之內容，或係被告
      甲○○與某不詳名之男子間在討論關於合資購買毒品與如
      何分配數量一事；或係被稱為「小豆」之人，交代被告甲
      ○○去領取毒品一節，至於為何領取之原因，是否為共同
      運輸毒品或僅係購買毒品而前去領貨，則並未談及而尚屬
      未明；或係被告甲○○、乙○○2 人相互間談論要去領取
      物品，再先拿去何人那裡等情節。綜上之譯文內容，並無
      被告2 人任何談及有關運輸毒品之情節事實對話，公訴人
      認依上開通訊譯文內容，已足證明被告2 人有運輸毒品之
      事實（起訴書證據清單編號四），亦顯係未詳細勾稽所造
      成之誤會。
（四）綜上所述，公訴人所舉之證據不足以證明被告確有公訴意
      旨所指之上開運輸第二、三級毒品之犯行，亦查無其他積
      極證據足堪佐證，應認不能證明被告犯罪，核諸前揭說明
      ，自應為被告無罪之諭知。
六、原審因而為被告甲○○、乙○○2 人均無罪之諭知，經核並
    無不當。公訴人以案重初供為由，認本件犯罪事實既經被告
    2 人在警、偵訊中自白，自屬可採，即應認定被告有罪，而
    執前詞，提起上訴指摘原判決為被告無罪諭知係不當，惟本
    件認定被告無罪之理由己明如上，檢察官上訴並無理由，
    應予駁回。
七、至於被告乙○○、甲○○2 人施用第二級毒品甲基安非他命
    部分，業經原審分別以93年度毒聲字第812 號、93年度毒聲
    字第813 號裁定送勒戒處所觀察、勒戒後，認無繼續施用毒
    品傾向，並分別經臺灣高雄地方法院檢察署檢察官以93年毒
    偵字第1931號、93年毒偵字第1930號為不起訴處分確定在案
    ，此有上開刑事裁定及不起訴處分書各2 份附卷可參，並為
    被告供承無訛。是本件被告2 人持有第二級毒品甲基安非他
    命之低度行為，應為前揭施用第二級毒品甲基安非他命之高
    度行為所吸收，不另論罪，本院就被告2 人持有第二級毒品
    甲基安非他命之部分自不得再為實體審究（持有第三級毒品
    之行為，毒品危害條例並未有刑罰之規定），併予敘明。
據上論斷，應依刑事訴訟法第368 條，判決如主文。
本案經檢察官張其主到庭執行職務。
中　　華　　民　　國　　94　　年　　5 　　月　　31　　日
                  刑事第一庭  審判長法  官  郭雅美
                                    法  官  江泰章
                                    法  官  莊崑山
以上正本證明與原本無異。
如不服本判決應於收受本判決後10日內向本院提出上訴書狀，其
未敘述上訴理由者，並得於提起上訴後10日內向本院補提理由書
狀（均須按他造當事人之人數附繕本）「切勿逕送上級法院」。
中　　華　　民　　國　　94　　年　　5 　　月　　31　　日
　　　　　　　　　　　　　　　　　　書記官  張文斌
